【裁判字號】    99,重訴,145
【裁判日期】    990928
【裁判案由】    返還消費借貸款
【裁判全文】
臺灣板橋地方法院民事判決             99年度重訴字第145號
原      告  彰化商業銀行股份有限公司
法定代理人  乙○○
代  理  人  丙○○
被      告  甲○○原姓名：洪.
上列當事人間返還消費借貸款事件，本院於民國99年9 月14日言
詞辯論終結，判決如下：
    主  文
被告應給付原告新臺幣陸佰萬元，並自民國八十五年五月十六日
起至清償日止，按年息百分之十二點五計算之利息，及自民國八
十五年六月十七日起至清償日止，其逾期在六個月以內者，按上
開利率百分之十，逾期超過六個月者，按上開利率百分之二十計
算之違約金。
訴訟費用由被告負擔。
    事實及理由
一、程序方面：被告未於最後言詞辯論期日到場，核無民事訴訟
    法第386 條各款所列情形，爰依原告之聲請，由其一造辯論
    而為判決。
二、原告主張：
  (一)被告甲○○（原姓名：洪天輝）於民國79年8月10日受訴外
    人（即借款人洪木田）之邀為連帶保證人向彰化縣芳苑鄉農
    會（原告依臺財融(三)字第0903000102號財政部函，受讓彰化
    縣芳苑鄉農會信用部，為此原告變更為彰化商業銀行股份有
    限公司）借款新臺幣（下同）600萬元，利率按年息百分之1
    2點5計算按月計息，定於84年8月10日清償，並約定到未履
    行債務時除按原利率計息外自逾期日起其六個月以內者按上
    開利率百分之十，其超過六個月以上者按上開利率百分之二
    十計算之違約金，惟借款到期洪木田未依約定償還，利息亦
    僅繳至85年5月15日，目前尚欠如訴之聲明之金額尚未清償
    。迭經催討迄未清償，被告為連帶保證人，依法自應負連帶
    賠償責任。
  (二)被告於原芳苑鄉農會之所有相關借款共3 筆，如附表所示，
    原芳苑鄉農會於87年提出執行，經鈞院87民執日字第4912號
    ，執行之標的物如拍賣公告所示。依87年度民執日字第4912
    號分配表所載之分配債權，原芳苑鄉農會僅提出附表編號2
    及編號3之債權分別為800萬元及900萬元執行，其中附表編
    號1及編號3之擔保品拍定，分別受償編號2及編號3之債權，
    故本案之債權，並未於87年度民執日字第4912號受償任何金
    額。被告已於庭上坦承授信約定書、切結書上之簽名為本人
    所親簽，且借據、授信約定書、切結書上之印章均為相同，
    且為其所有。故被告不得藉以主張本案之借款非其所借。本
    案債權之擔保品為臺北縣五股鄉○○路○ 段58號為被告所有
    之財產，設定時需所有權人提供土地建物所有權狀，蓋所有
    權狀為重要之個人財產，價值不斐，不會輕易交付他人。退
    萬步言之，該不動產於87年間，原債權人芳苑鄉農會提出執
    行被告之財產，歷經查封、拍賣程序之進行，均須通知債務
    人即所有權人，詎料被告聲稱完全不知情之理由，實有悖常
    理，殊難想像。被告對於自身債務之存在顯係知情。爰依消
    費借貸及連帶保證之法律關係提起本訴等語。併為聲明：被
    告應給付原告600萬元，並自85年5月16日起至清償日止，按
    年息百分之12.5計算之利息，及自85年6月17日起至清償日
    止，其逾期在6個月以內者，按上開利率百分之十，逾期超
    過6個月者，按上開利率百分之二十計算之違約金。
三、被告則以：我有收到原告的書狀。我沒有欠原告債務，借據
    也不是我簽的。洪木田是我弟弟。媽媽和我住，我把印章交
    給我媽媽，我沒有和我弟弟洪木田住在一起。否認有連帶保
    證債務，我有簽授信約定書。但是擔保放款借據的簽名不是
    我簽的，印章是我的但不是我蓋的。切結書簽名是我簽的印
    章也是真的，但是我簽的時候印刷的字都在，簽了之後才記
    載不動產的標示。當初房子是我哥哥蓋的，登記在我名下，
    後來將房子移轉給洪木田，房子怎麼處理的我不曉得。我承
    認授信約定書是我簽的，其他借據都不是我簽的，我也不知
    道是誰簽的。我印章放在我媽媽那邊。同意本件由鈞院審理
    。（法官問：提示另二筆借款執行名義影本予被告，並告以
    要旨，有何意見？）之前執行沒有執行到我的財產，是執行
    我哥哥的財產。我現在名下沒有財產等語，資為抗辯。併為
    答辯聲明：原告之訴駁回。
四、經查：
  (一)「稱消費借貸者，謂當事人一方移轉金錢或其他代替物之所
    有權於他方，而約定他方以種類、品質、數量相同之物返還
    之契約。」、「利息或其他報償，應於契約所定期限支付之
    」、「借用人應於約定期限內，返還與借用物種類、品質、
    數量相同之物，未定返還期限者，借用人得隨時返還，貸與
    人亦得定一個月以上之相當期限，催告返還。」、「稱保證
    者，謂當事人約定，一方於他方之債務人不履行債務時，由
    其代負履行責任之契約。」、「數人負同一債務，明示對於
    債權人各負全部給付之責任者，為連帶債務。」、「連帶債
    務之債權人，得對於債務人中之一人或數人或其全體，同時
    或先後請求全部或一部之給付。連帶債務未全部履行前，全
    體債務人仍負連帶責任。」，民法第47 4條第1項、第477條
    前段、第478條、第739條、第272條第1項、第273條定有明
    文。
  (二)原告主張之事實，已據其提出與所述相符之擔保放款借據、
    授信約定書、承受文、被告戶籍謄本、切結書、抵押權設定
    契約書、本院87年度民執日字第4912號分配表為證（見本院
    99年度司促字第13489號卷第5至6頁、本院卷第15至20頁、
    第24至26頁），被告對於其有在上開授信約定書、切結書上
    簽名（其上被告印章之印文亦為真），擔保放款借據上被告
    印章之印文為真，及被告於原芳苑鄉農會之所有相關借款共
    3筆如附表所示，原芳苑鄉農會於87年提出執行，經本院87
    民執日字第4912號執行之標的物如拍賣公告所示。依87年度
    民執日字第4912號分配表所載之分配債權，原芳苑鄉農會僅
    提出附表編號2及編號3之債權分別為800萬元及900萬元執行
    ，其中附表編號1及編號3之擔保品拍定，分別受償編號2及
    編號3之債權，故本案之債權，並未於87年度民執日字第491
    2號受償任何金額之事實等情不爭執，惟辯稱：被告沒有欠
    原告債務，擔保放款借據也不是被告簽的。否認有連帶保證
    債務，被告有簽授信約定書。但是擔保放款借據印章是被告
    的但不是被告蓋的等語，矧被告既對於上開事實不爭執，且
    就本件原告提出之擔保放款借據連帶保證欄（見本院99年度
    司促字第13489號卷第5頁、本院卷第15頁）上之被告印文所
    示之印章自認為真正，被告復否認有蓋章於上開擔保放款借
    據連帶保證欄上，則被告自應就其被盜蓋印章之事實負舉證
    之責，惟查被告並未提出任何證據證明之，是被告此部分之
    抗辯，即乏依據，洵無足採。是本件應認原告主張之事實為
    真。
五、從而，原告依消費借貸及連帶保證之法律關係，請求被告給
    付如訴之聲明所示，為有理由，應予准許。
據上論結，本件原告之訴為有理由，依民事訴訟法第385條第1項
前段、第78條，判決如主文。
中    華    民    國    99    年    9     月    28    日
                  民事第三庭    法  官  楊千儀
以上正本係照原本作成。
如對本判決上訴，須於判決送達後20日內向本院提出上訴狀（需
按他造人數附繕本）。如委任律師提起上訴者，應一併繳納上訴
審裁判費。
中    華    民    國    99    年    9     月    28    日
                                書記官  劉鴻傑
附表：
┌──┬───┬───┬───┬─────┬───────────────────┐
│編號│      │      │      │新臺幣/元 │                                      │
│    │借款人│保證人│保證人│原貸金額  │抵押物設定                            │
│1   │洪木田│洪天輝│      │6,000,000 │臺北縣五股鄉○○街○段58號             │
│2   │洪石一│洪天輝│      │8,000,000 │臺北縣五股鄉○○○段五股坑小段180地號 │
│3   │洪天輝│洪石一│洪養  │9,000,000 │臺北縣五股鄉○○街○段60之2號          │
└──┴───┴───┴───┴─────┴───────────────────┘

司法院資訊處製作；財團法人民間司法改革基金會備份。
